臺灣桃園地方法院民事判決　　　　　　 94年度重訴字第198號
原　　　告　甲○○
訴訟代理人　陳慶瑞律師
被　　　告　乙○○
　　　　　　庚○○○
訴訟代理人　辛○○
被　　　告　丙○○
　　　　　　丁○○
　　　　　　戊○○
　　　　　　己○○
上列當事人間請求拆屋還地事件，本院於民國94年10月13日言詞
辯論終結，判決如下：
    主  文
被告丁○○、戊○○、己○○應將坐落桃園縣平鎮市○○○段第
79地號土地上，如附圖所示編號A1、A2部分，面積合計194 平方
公尺之地上物拆除，將土地返還原告。
被告丙○○應將坐落前項土地上，如附圖所示編號B1、B2、B3部
分，面積合計141 平方公尺之地上物拆除，將土地返還原告。
被告庚○○○應將坐落第一項所示土地上，如附圖所示編號C 部
分，面積132 平方公尺之地上物拆除，將土地返還原告。
被告乙○○應將坐落第一項土地上，如附圖所示編號D1、D2部分
，面積合計164 平方公尺之地上物拆除，將土地返還原告。
訴訟費用由被告丁○○、戊○○、己○○各負擔1/10，由被告丙○○負擔2/10，由被告庚○○○負擔2/10，餘由被告乙○○負擔
。
本判決第一項於原告以新臺幣50萬元為被告丁○○、戊○○、己○○預供擔保後，得為假執行。
本判決第二項於原告以新臺幣35萬元為被告丙○○預供擔保後，
得為假執行。
本判決第三項於原告以新臺幣33萬元為被告庚○○○預供擔保後
，得為假執行。
本判決第四項於原告以新臺幣41萬元為被告乙○○預供擔保後，
得為假執行。
    事  實
甲、原告方面：
一、聲明：除假執行供擔保金額外，如主文所示。
二、陳述：坐落桃園縣平鎮市○○○段第79地號土地（下稱系爭
    土地）為原告所有，然竟遭(1)被告丁○○、戊○○、己○○
    在系爭土地上，以如附圖即桃園縣平鎮地政事務所複丈日期
    民國94年8 月26日之複丈成果圖所示編號A1、A2部分，面積
    合計194 平方公尺之地上物，無權占有所坐落之系爭土地部
    分；(2)被告丙○○以如附圖所示編號B1、B2、B3部分，面積
    合計141 平方公尺之地上物，無權占有所坐落之系爭土地部
    分；(3)被告庚○○○以如附圖所示編號C 部分，面積132 平
    方公尺之地上物，無權占有所坐落系爭土地部分；(4)被告乙○○以如附圖所示編號D1、D2部分，面積合計164 平方公尺
    之地上物，無權占有所坐落系爭土地部分。原告自得依民法
    第767 條之規定，請求被告各將所占用系爭土地之地上物拆
    除，並將占用之土地返還原告。爰訴請判決如聲明所示。
三、對被告抗辯所為之陳述：已登記不動產所有人之回復請求權
    無民法第125 條消滅時效規定之適用。又被告丙○○、戊○○、乙○○各為系爭土地之鄰地即與系爭土地同段第77地號
    、第77之2 地號、第77之3 地號、第78之9 地號及第78之5
    地號土地之所有權人，其等並非承租系爭土地之佃農。
四、證據：提出土地登記謄本6 紙、地籍圖謄本1 紙、照片16張
    、實測圖影本1 紙、桃園府前郵局第1253號及第1341號存證
    信函影本各1 份、被告戶籍謄本4 紙、土地複丈成果圖影本
    1 紙。
乙、被告方面：
一、聲明：駁回原告之訴。
二、陳述：系爭土地當初為田寮，自其等之祖父、父親建屋居住
    迄今，已1 百多年，且原地主曾答應讓其等居住並將系爭土
    地租其耕種。原告若要拆屋還地，應予其等補償。
三、證據：提出房捐繳納通知書影本9紙。
丙、本院依職權履勘現場並囑託桃園縣平鎮地政事務所測量人員
    就各被告之地上物所坐落系爭土地之面積、位置為測量，有
    勘驗筆錄及複丈成果圖附卷。
    理  由
一、本件原告起訴主張，其為系爭土地所有權人，然系爭土地竟
    遭(1)被告丁○○、戊○○、己○○在系爭土地上，以如附圖
    所示編號A1、A2部分，面積合計194 平方公尺之地上物，無
    權占有所坐落之系爭土地部分；(2)被告丙○○以如附圖所示
    編號B1、B2、B3部分，面積合計141 平方公尺之地上物，無
    權占有所坐落之系爭土地部分；(3)被告庚○○○以如附圖所
    示編號C 部分，面積132 平方公尺之地上物，無權占有所坐
    落系爭土地部分；(4)被告乙○○以如附圖所示編號D1、D2部
    分，面積合計164 平方公尺之地上物，無權占有所坐落系爭
    土地部分。爰依民法第767 條之規定，訴請判決如聲明所示
    等語。對被告抗辯所為之陳述則略以：已登記不動產所有人
    之回復請求權無民法第125 條消滅時效規定之適用；且被告
    丙○○、戊○○、乙○○並非承租系爭土地之佃農等語。
二、被告則以：系爭土地當初為田寮，自其等之祖父、父親建屋
    居住迄今，已1 百多年。且原地主曾答應讓其等居住並將系
    爭土地租其耕種，原告若要拆屋還地，應予其等補償等語，
    資為抗辯。
三、原告所主張其為系爭土地之所有權人之事實，有系爭土地登
    記第二類謄本1 紙（見本院卷第9 頁）、地籍圖謄本1 紙（
    見本院卷第10頁）附卷可稽，並為被告所不爭執，堪信為真
    實。又原告主張被告各有以前述如附圖所示地上物占有系爭
    土地部分之事實，亦均為被告所不否認，並經本院依職權履
    勘現場及囑託桃園縣平鎮地政事務所測量人員就各被告之地
    上物所坐落系爭土地之面積、位置測量無誤，有勘驗筆錄及
    複丈成果圖、現場照片10張在卷可按（見本院卷第49至54頁
    、第88至92頁），同堪信為真實。
四、原告進而主張被告均為無權占有上開系爭土地部分之事實，
    則為被告所否認，並以前揭情詞置辯。經查：
（一）被告雖抗辯稱其等接續祖父、父親之占有迄今已逾百年等
      語，惟按已登記不動產所有人之除去妨害請求權，依其性
      質，無民法第125 條消滅時效規定之適用，司法院大法官
      會議釋字第164 號解釋有明文可稽。是上開被告之抗辯，
      縱其真意係主張原告之請求權已罹於消滅時效，亦屬委無
      足採。
（二）又系爭土地使用分區雖為「特定農業區」，惟其使用地類
      別登記為「甲種建築用地」，地目則登記為「建」，是被
      告所抗辯系爭土地係由原地主租予其等耕作所用乙節，即
      難遽信。至被告雖提出52年至56年間之桃園縣政府房捐繳
      納通知書9 紙（見本院卷第68至76頁）為證，且其上記載
      之納稅義務人為訴外人陳琳基即被告乙○○、丙○○之祖
      父與被告丁○○、戊○○之父親無誤，有被告之戶籍謄本
      4 紙（見本院卷第33至36頁）可稽。然訴外人陳琳基繳納
      當時之房捐稅款，係為履行公法上之義務，且係針對房屋
      為之，並非可直接證明就房屋所坐落之他人所有土地，即
      必定成立租賃關係。此外，被告復未能就其等與原地主間
      確有就系爭土地成立租賃契約此事實加以舉證證明，是此
      部分被告之抗辯，仍無足採。
（三）基上所陳，原告所主張被告確係無權占有系爭土地之事實
      ，已堪信為真實。
五、按所有人對於無權占有或侵奪其所有物者，得請求返還之。
    對於妨害其所有權者，得請求除去之。有妨害其所有權之虞
    者，得請求防止之，民法第767 條定有明文。本件原告既為
    系爭土地之所有權人，而被告各有上開占用系爭土地之事實
    ，且被告不能證明其等之占有係有何正當權源存在，則揆諸
    上揭法律規定，原告請求被告應各將其所無權占有之系爭土
    地上之地上物拆除，將所坐落之土地返還原告，自屬有據。
六、末查，被告雖均抗辯稱原告即使可請求其等拆屋還地，亦須
    給予各被告適當補償等語。惟被告並不能就其等可依據何法
    律規定而主張原告應於請求拆屋還地時，有給付補償之義務
    ，是被告此部分之抗辯，即難採信，並不足以影響原告本件
    請求成立之認定結果。
七、從而，原告依民法物上請求權規定之法律關係，請求被告丁○○、戊○○、己○○將坐落系爭土地上，如附圖所示編號
    A1、A2部分，面積合計194 平方公尺之地上建物拆除，並將
    所坐落之土地返還原告；請求被告丙○○將系爭土地上如附
    圖所示B1、B2、B3部分，面積合計141 平方公尺之地上物拆
    除，並將所坐落之土地返還原告；請求被告庚○○○將系爭
    土地上如附圖所示編號C 部分，面積132 平方公尺之地上物
    拆除，並將所坐落之土地返還原告；請求被告乙○○將系爭
    土地上如附圖所示D1、D2部分，面積合計164 平方公尺之地
    上物拆除，並將所坐落之土地返還原告，均為有理由，應予
    准許。
八、本件原告陳明願供擔保以代釋明，聲請宣告假執行，經核無
    不合，爰酌定相當之擔保金額准許之。
據上論結，本件原告之訴為有理由，依民事訴訟法第78條、第85
條第1 項但書、第390條第2項，判決如主文。
中　　華　　民　　國　　94　　年　　10　　月　　27　　日
                      民事第二庭  法　官　張震武
以上正本係照原本作成
如對本判決上訴，須於判決送達後20日內向本院提出上訴狀
中　　華　　民　　國　　94　　年　　10　　月　　27　　日
                                  書記官　李家
